---
title: "Lidar"
author: "B. Maranget"
date: "11/09/2024"
output: 
  html_document: 
    number_sections: yes
    toc: yes
editor_options: 
  chunk_output_type: console
---


```{r setup, include=FALSE}
knitr::opts_chunk$set(echo = TRUE)
knitr::opts_chunk$set(cache = TRUE)
# Passer la valeur suivante à TRUE pour reproduire les extractions.
knitr::opts_chunk$set(eval = FALSE)
knitr::opts_chunk$set(warning = FALSE)
```


# Objet

explorer Lidar et R pour les arbres

https://r-lidar.github.io/lidRbook/io.html


On cherche d'abord la localisation x y précise des arbres

# Environnement


## Librairies


```{r , eval=TRUE}
library(sf)
library(lidR)
library(rgl)# pour visu 3d
library(mapsf)
library(leaflet)
library(mapview)
```



## Chemins

Les fichiers de téléchargement sont lourds, on les met dans data/gros
et on modifie le gitignore pour les exclure

Récupération des formes pour couper

```{r}
zone <- st_read("data/zone.gpkg")
mapview(zone)
zone <- st_transform(zone, 2154)
```

B
Les fichiers laz

```{r}
lasf <- dir("data/gros", "*.laz")
f <- lasf [1]
las <- readLAS(paste0("data/gros/",f), select = "xyz")
plot(las)
sel1 <- clip_roi(las, zone)
```




```{r}
plot(sel1)
plot(sel1, color = "Classification", bg = "white", axis = TRUE, legend = TRUE)
```



vue 2d

```{r}
library(ggplot2)

ggplot(payload(sel1), aes(X,Z, color = Z)) + 
  geom_point(size = 0.5) + 
  coord_equal() + 
  theme_minimal() +
  scale_color_gradientn(colours = height.colors(50))
```


Sans l'option, 1 G°, avec l'option, 400 M° voire 49,5 M°



traduction rapide du manuel lidR

https://r-lidar.github.io/lidRbook/io.html

donnée position x y z intensité rang angle d'incidence

laz format compressé de las

l'objet est constitué de l'en tête et du nuage de point




# rgl



# couper



# enregistrer

```{r}
writeLAS(sel, "../data/pasteur.las")
sel <- readLAS("../data/ArbreCimetiereLidar.las")
plot(sel1, bg="white")
open3d()# Open a new RGL device
bg3d(color = "white")
points3d(sel)
```



# présenter


```{r}
sel <- readLAS("../data/zacLidar.las")
plot (las)
las
sel1$Classification
plot(sel, color = "Classification", bg = "white", axis = TRUE, legend = TRUE)
df <- payload(las)
df
```



## les toits


```{r}
sel2 <- segment_shapes(sel, shp_plane(k=300), attribute = "Coplanar")
table(sel2$Coplanar)
export <-st_as_sf(as.spatial(sel2))
st_write(export, "../data/lidar.gpkg", "batiment", delete_layer = T)
```


```{r}
copla <- filter_poi(sel2, Coplanar=TRUE)
bati <- rasterize_density(copla, res=1)
plot(bati)
bati_sf <- st_as_sf(bati, coords = c("x","y"), crs = 2154, agr ="constant")
```

# cimetière : pb végétation



source : https://whitschroder.github.io/remote-sensing/lidr.html#cloth-simulation-function-csf

https://r-lidar.github.io/lidRbook/dtm.html

```{r}
sel <- readLAS("../data/extrCimetiereLidar.las")
plot(ground, size= 3, bg="white")
hist(sel$Z)
```

On filtre sur 52 53.2 par rapport à la forme du plot et à l'histo

```{r}
ground <- filter_poi(sel, Z>52, Z<53.2)
ground <- filter_poi(sel, Z>52, Z<53.5)
plot(ground)
hist(ground$Z)
# remarque tout est à zéro
table(ground$Classification)
ground$Classification
```


Si on voulait filtrer sur le ground

```{r}
ground <- filter_ground(sel)
plot(sel) 
table(sel$Classification)
plot(ground, size=3)
```


## Classification

On essaie de densifier les points (algorythmes d'interpolation)

Mais il faut rendre la classif à 2


```{r}
table(ground$Classification)
ground$Classification <- 2L 
```

Cela serait trop simple.. mais cela n'est pas bcp plus compliqué.

Mais le 2L est radical !


Plusieurs méthodes PMF CSF MCC

### CSF

```{r}
library(RCSF)
mycsf <- csf(sloop_smooth = FALSE, class_threshold = 0.5, cloth_resolution = 0.5, rigidness = 1, iterations = 500L, time_step = .65)
lascsf <- classify_ground(ground, mycsf)
mycsf <- csf(sloop_smooth = TRUE, class_threshold = 0.3, cloth_resolution = 0.5, rigidness = 1, iterations = 1000L, time_step = .75)
lascsf <- classify_ground(ground, mycsf)
hist(lascsf$Z)
plot(lascsf)
table(lascsf$Classification)
```


Quelques points de différence...

### PMF

PMF progressive morphological filter
windows size : taille échantillon
th : hauteur échantillon

```{r}
class <- classify_ground(ground, algorithm = pmf(ws = 2, th = 10))
plot(class, color = "Classification", size = 1, bg = "white") 
table(class$Classification)
```


Voit-on vraiment des différences ?

On fait varier les paramètres

```{r}
for (ind in 1:9){
  tmp <- classify_ground(ground, algorithm = pmf(ws = ind, th = ind))
  print(table(tmp$Classification))
}

plot(class2, color = "Classification", size = 3, bg = "white") 
table(class2$Classification)
```


CSF Cloth Simulation Fonction

simuler un drap



```{r}
class <- classify_ground(sel, algorithm = csf())
table(class$Classification)
```



## DTM

Une fois classifié, on peut faire le DTM



```{r}
dtm_tin <- rasterize_terrain(class, res = 1, algorithm = tin())
plot_dtm3d(dtm_tin, bg = "white") 
dtm_idw <- rasterize_terrain(class, res =1, algorithm = knnidw(k = 10L, p=2))
plot_dtm3d(dtm_idw, bg = "white") 
library(gstat)
dtm_kriging <- rasterize_terrain(class, res = 0.050, algorithm = kriging(k = 100))
# on augment le paramètre car sortie floue
plot_dtm3d(dtm_kriging, bg = "white") 
```

Rendu

```{r}
library(terra)
dtm_prod <- terrain(dtm_tin, v = c("slope", "aspect"), unit = "radians")
dtm_prod <- terrain(dtm_idw, v = c("slope", "aspect"), unit = "radians")
dtm_prod <- terrain(dtm_kriging, v = c("slope", "aspect"), unit = "radians")
dtm_hillshade <- shade(slope = dtm_prod$slope, aspect = dtm_prod$aspect)
plot(dtm_hillshade, col =gray(0:30/30), legend = FALSE)
```


```{r}
library(rayshader)
dtm <- raster::raster(dtm_kriging)
elmat <- raster_to_matrix(dtm)
map <- elmat %>%
  sphere_shade(texture = "imhof1", progbar = FALSE) %>%
  add_water(detect_water(elmat), color = "imhof1") %>%
  add_shadow(ray_shade(elmat, progbar = FALSE), 0.5) %>%
  add_shadow(ambient_shade(elmat, progbar = FALSE), 0)
plot_map(map)
plot_3d(map, elmat, zscale = 1, windowsize = c(800, 800))
```


# Surfaces planaires

Ce qui est vrai pour les batiments, l'est pour les tombes

tester l'orga planaire des points

```{r}
sel2 <- segment_shapes(class, shp_plane(k=300), attribute = "Coplanar")
table(sel2$Coplanar)
export <-st_as_sf(as.spatial(sel2))
st_write(export, "../data/lidar.gpkg", "arbre", delete_layer = T)
```


```{r}
copla <- filter_poi(sel2, Coplanar=TRUE)
bati <- rasterize_density(copla, res=1)
plot(bati)
```

